【裁判字號】    99,抗,548
【裁判日期】    990421
【裁判案由】    訴訟救助
【裁判全文】
臺灣高等法院民事裁定                   99年度抗字第548號
抗  告  人  甲○○
抗告人因與相對人乙○○等人間第三人異議之訴事件，聲請訴訟
救助，對於中華民國99年3月3日臺灣板橋地方法院99年度救字第
19號所為裁定提起抗告，本院裁定如下：
    主      文
抗告駁回。
抗告訴訟費用由抗告人負擔。
    理      由
一、原裁定以：抗告人聲請訴訟救助，除提出本案命補繳第一審
    裁判費之裁定外，無其他釋明，抗告人之聲請已乏依據。另
    依職權調取抗告人最新財產所得調件明細表，難認抗告人窘
    於生活，且缺乏經濟信用而無資力。乃駁回抗告人訴訟救助
    之聲請。經核無不合。
二、抗告意旨略以：原法院依職權調查財政部電子閘門資料，無
    庸再由抗告人陳報無資力之證明。近年因景氣持續低迷，又
    逢金融海嘯，近百萬人無業可就，在家待業，經濟困頓，抗
    告人亦為其中之一，衡此顯無資力甚明等語。
三、按當事人無資力支出訴訟費用者，法院應依聲請，以裁定准
    予訴訟救助。但顯無勝訴之望者，不在此限。法院認定前項
    資力時，應斟酌當事人及其共同生活親屬基本生活之需要，
    民事訴訟法第107 條定有明文。所謂無資力，係指窘於生活
    ，且缺乏經濟上之信用（最高法院43年台抗字第152 號判例
    意旨參照）。此項請求救助之事由，依同法第109條第2項、
    第284 條之規定，應提出能即時調查之證據以釋明之，而法
    院調查聲請人是否無資力支出訴訟費用，專就聲請人提出之
    證據為之，如聲請人並未提出證據，或依其提出之證據，未
    能信其無資力支出訴訟費用之主張為真實，即應將其聲請駁
    回，並無依職權調查或定期命補正之必要（最高法院26年滬
    抗字第34號判例意旨、88年度台抗字第161號裁定參照）。
  (一)查抗告人於原法院聲請訴訟救助，僅提出原法院99年2月2日
    98年度訴字第2798號民事裁定為證，上開裁定係命抗告人補
    繳第一審裁判費用，並不能釋明抗告人無資力支出訴訟費用
    。次查，依原法院調取之抗告人稅務電子閘門財產所得資料
    ，抗告人有座落於臺北縣三重市之房屋及土地，另有汽車及
    投資等財產，不能認抗告人窘於生活且缺乏經濟上之信用。
  (二)抗告人稱其待業，經濟困頓而無資力支出訴訟費用等語，未
    提出能即時調查之證據以釋明之，揆諸首揭說明，抗告人聲
    請訴訟救助，為無理由，原裁定駁回抗告人之聲請，於法並
    無不合。抗告意旨指摘原裁定不當，求予廢棄，為無理由，
    應予駁回。
四、據上論結，本件抗告為無理由，爰裁定如主文。
中    華    民    國    99    年    4     月    21    日
                    民事第二庭
                        審判長法  官  吳謙仁
                              法  官  蘇瑞華
                              法  官  李瓊蔭
正本係照原本作成。
不得抗告。
中    華    民    國    99    年    4     月    22    日
                              書記官  王才生

司法院資訊處製作；財團法人民間司法改革基金會備份。
